【裁判字號】    94,訴,330
【裁判日期】    950125
【裁判案由】    行使偽造文書等
【裁判全文】
臺灣花蓮地方法院刑事判決               94年度訴字第330號
公  訴  人  臺灣花蓮地方法院檢察署檢察官
被      告  丙○○
上列被告因行使偽造文書等案件，經檢察官提起公訴（94年度偵
字第2113號），本院判決如下：
    主  文
丙○○行使偽造私文書，足以生損害於他人，處有期徒刑伍月，
如易科罰金，以佰元折算壹日。偽造於簽帳單上之「乙○○」
署名壹枚沒收。
    事  實
一、丙○○於民國93年6月底某日，明知不詳人士所交付之乙○
    ○所有中華商業銀行信用卡1張（卡號0000000000000000 ）
    ，係屬來源不明之贓物，仍基於收受贓物之犯意而予收受。
    復意圖為自己不法之所有，基於詐欺取財之概括犯意，及行
    使偽造私文書之犯意，連續於：(1)93年6月29日下午3時35分
    許，前往位於花蓮市○○路184號之「米羅珠寶行」，佯以
    乙○○之名義，持上開乙○○所有之信用卡盜刷消費，購買
    價格為新台幣（下同）3萬元之金項鍊1條，並在信用卡消費
    簽帳單（一式二聯，第二聯為收執聯無庸簽名，亦無複寫）
    上偽簽「乙○○」之署名，並將上開屬於私文書性質之簽帳
    單交還該珠寶行負責人林明聰而行使之，致林明聰誤認係乙
    ○○本人持卡消費，陷於錯誤而完成交易，發卡銀行於該商
    店請款時，亦不知有詐，同意付款，致生損害於發卡銀行及
    乙○○本人；(2)於同日晚間7時28分，再至位於花蓮市○○
    路312號莊佳慈所經營之「ＭＯＳＳ服飾店」，欲以同樣手
    法盜刷上開乙○○所有之信用卡購買服飾，惟因乙○○已通
    知發卡銀行並掛失停用該信用卡，致交易未能成功，丙○○
    未取得財物，始未得逞。嗣為警循線查獲。
二、案經花蓮縣警察局花蓮分局報請臺灣花蓮地方法院檢察署偵
    查起訴。
    理  由
一、上開被告丙○○明知被害人乙○○遭不詳人士所竊取（被告
    竊盜無罪部分，詳後述）之信用卡係屬贓物，仍予收受，並
    佯以乙○○名義盜刷詐財等事實，迭據被告於警詢及本院準
    備程序、審理中坦承不諱，核與證人即被害人乙○○於警詢
    中證稱之遭盜刷情節相符，並經證人林明聰、莊佳慈於警詢
    中證述明確，此外，復有中華銀行信用卡部消費明細、簽帳
    單各1紙附卷可資佐證，足徵被告前開自白與事實相符，堪
    予採信。綜上，本件事證明確，被告前揭收受贓物、行使偽
    造私文書及詐欺取財之犯行，均堪認定。至被告另陳稱：伊
    持以盜刷之信用卡係甲○○交付云云，惟此已據證人甲○○
    於本院審理中與被告當面對質並堅決否認，又上開情節僅有
    被告片面指訴，並無其他積極證據佐證，且被告未經轉換以
    證人身份進行具結程序後陳述，為避免其恣意指證陷人於罪
    ，其上開陳述尚無可採，惟不影響被告明知系爭信用卡係來
    源不明之贓物而仍收受之罪責，併予敘明。
二、按信用卡簽帳單係以文字為一定之意思表示，持信用卡刷卡
    消費時，在簽帳單上簽署姓名，除表示已收受特約商店所交
    付之交易標的物或消費標的外，並有確認該筆消費之憑證之
    用意，具有表示法律上權利義務關係之證明，故簽帳單在性
    質上除與收據相同外，並為信用卡發卡銀行向簽帳人收款之
    憑證，應為私文書。查本件被告收受來源不明、係屬贓物之
    乙○○遭竊之信用卡，並持以盜刷消費，於簽帳單上偽造「
    乙○○」之署名，再將簽帳單存根聯持向特約商店人員行使
    ，致特約商店店員陷於錯誤，同意簽帳消費並交付財物，一
    次成功得手、一次未能得逞，核其所為，係犯刑法第349條
    第1項之收受贓物罪、第216條、第210條之行使偽造私文書
    罪，及同法第339條第1項之詐欺取財既遂、未遂罪。又被告
    在簽帳單上偽造署名之行為，乃偽造私文書之部分行為，不
    另論罪；又偽造簽帳單後復持以行使，其偽造之低度行為應
    為行使之高度行為所吸收，亦不另論罪。再被告先後各1次
    之詐欺取財既遂、未遂犯行，時間緊接，方法相同，且觸犯
    構成要件相同之罪名，顯係基於概括犯意為之，為連續犯，
    應依刑法第56條之規定，論以一較重之連續詐欺取財既遂罪
    ，並加重其刑。再被告收受乙○○遭竊之信用卡，目的即在
    冒充乙○○予以盜刷詐財，故其所犯上開收受贓物、行使偽
    造私文書、連續詐欺取財既遂三罪間，有方法、結果之牽連
    關係，應依刑法第55條之規定，從一重之行使偽造私文書罪
    處斷。至被告收受贓物之犯行，雖未據檢察官起訴，惟與其
    前開行使偽造私文書、詐欺取財等罪間有牽連犯之裁判上一
    罪關係，已如前述，應為起訴效力所及，本院自得併予審判
    。爰審酌被告素行尚可，有臺灣高等法院前案紀錄表及臺灣
    花蓮地方法院檢察署刑案資料查註紀錄表各1份在卷可稽，
    本次貪圖小利，收受來路不明之他人遭竊信用卡，並盜刷該
    信用卡詐取財物，破壞他人財產安全及信用卡之交易安全，
    擾亂金融秩序，實屬不該，惟念其坦承犯行，犯後態度尚佳
    ，及本次犯罪情節、手段及犯罪所得等一切情狀，量處如主
    文所示之刑，並諭知易科罰金之折算標準，以資懲儆。末查
    被告第1次盜刷信用卡消費成功，而偽造於簽帳單上之「乙
    ○○」署名1枚，應依刑法第219條之規定宣告沒收。
三、公訴意旨另以：被告丙○○意圖為自己不法之所有，於93年
    6月29日下午2時許，趁乙○○外出之機會，以工具撬開乙○
    ○位於花蓮市○○○街213號6樓之1住處鐵門，侵入屋內（
    侵入住宅部分未據告訴）竊取乙○○所有之筆記型電腦1部
    、金戒指3枚、金手鍊1條、金項鍊1條及富邦銀行、中華商
    業銀行、中國信託銀行、國泰世華銀行及誠泰銀行信用卡5
    張，得手後，旋持竊得之中華商業銀行信用卡，為上開盜刷
    行為，因認被告另涉犯刑法第321條第1項第2款之加重竊盜
    罪嫌云云。按犯罪事實應依證據認定之，無證據不得認定其
    犯罪事實；又不能證明被告犯罪者，應諭知被告無罪之判決
    ，刑事訴訟法第154條第2項、第301條第1項分別定有明文。
    又事實之認定，應憑證據，如未能發現相當證據，或證據不
    足以證明，自不能以推測或擬制之方法，為裁判基礎；再認
    定不利於被告之事實，須依積極證據，苟積極證據不足為不
    利於被告事實認定時，即應為有利於被告之認定，更不必有
    何有利之證據（最高法院40年台上字第86號判例、30年上字
    第816號判例）。質之被告堅決否認有何竊盜犯行，辯稱：
    伊並無侵入被害人住宅竊盜之行為等語。經查，被害人乙○
    ○固於警詢中證稱：伊於93年6月26日出國至泰國去玩，於7
    月3日才回國，伊與堂弟陳志皇一同居住在花蓮市○○○街
    213 號6樓之1，於93年6月29日下午2時左右，伊堂弟回租住
    處時，發現鐵門被人撬開，東西被偷，便立即打電話給伊；
    伊清點失竊財物有筆記型電腦1部、金戒指3枚、金手鍊1條
    、金項鍊1條及富邦銀行、中華商業銀行、中國信託銀行、
    國泰世華銀行及誠泰銀行信用卡5張，然因最近較忙沒有報
    案，直到中華銀行告知信用卡被盜刷3萬元，伊才來報案，
    但伊無法提供可疑人物供警方追查等語（警卷第11-12頁）
    ，然被告堅決否認有何竊盜犯行，而前開證人之證詞僅能證
    明其住處遭竊暨失竊財物等情，惟無法證明被告即為竊盜行
    為人，又本件亦未扣得被告用以行竊之工具或其他失竊財物
    ，復查無其他積極證據證明被告確有公訴人所指之前開竊盜
    犯行，自難遽入被告於罪。綜上，不能證明被告犯罪，本應
    諭知其無罪，惟公訴人既認與前開已起訴之犯罪事實有牽連
    犯之裁判上一罪關係，爰不另為無罪之諭知，附此敘明。
據上論斷，應依刑事訴訟法第299條第1項前段，刑法第216條、
第210條、第339條第1項、第349條第1項、第55條、第41條第1項
前段、第219條，罰金罰鍰提高標準條例第1條前段、第2條，判
決如主文。
本案經檢察官張立言到庭執行職務。
中    華    民    國    95    年    1     月    25    日
                刑事第二庭  審判長法  官  李  豫  雙
                                  法  官  俞  秀  美
                                  法  官  林  韋  岑
上列正本證明與原本無異。
如對本判決不服，應於送達後10日內，向本院提出上訴狀（應抄
附繕本）告訴人或被害人如對於本判決不服者，應具備理由請求
檢察官上訴，其上訴期間之計算係以檢察官收受判決正本之日期
為準。
                                  書記官
中    華    民    國    95      年    1    月   27    日
附錄本判決論罪科刑之法條：
刑法第216條：
行使第210條至第215條之文書者，依偽造、變造文書或登載不實
事項或使登載不實事項之規定處斷。
刑法第210條：
偽造、變造私文書，足以生損害於公眾或他人者，處5年以下有
期徒刑。
刑法第339條第1項：
意圖為自己或第三人不法之所有，以詐術使人將本人或第三人之
物交付者，處5年以下有期徒刑、拘役或科或併科1千元以下罰金
。
刑法第349條第1項：
收受贓物者，處3年以下有期徒刑、拘役或500元以下罰金。


司法院資訊處製作；財團法人民間司法改革基金會備份。
